【裁判字號】    98,交抗,1906
【裁判日期】    980930
【裁判案由】    違反道路交通管理處罰條例
【裁判全文】
臺灣高等法院交通事件裁定            98年度交抗字第1906號
抗  告  人
即受處分人  甲○○
上列抗告人因違反道路交通管理處罰條例案件，不服臺灣板橋地
方法院，中華民國98年6月6日98年度交聲字第556號裁定（原處
分案號：板監裁字第裁41-AY0000000號），提起抗告，本院裁定
如下：
    主  文
抗告駁回。
    理  由
一、原裁定意旨略以: 抗告人即受處分人甲○○於民國（下同）
    96年9月9日下午2時27分許，騎乘車號NT7-432號重型機在台
    北市○○路○段行使禁行機車道，經警舉發一節，有採證照
    片1張在卷可查，受處分人雖以係因公車停靠於慢車道上，
    為求安全始行駛於公車左側等詞置辯，然前開路段內側車道
    之路面繪有「禁行機車」之禁制標線，受處分人縱遇外側車
    道有公車通行或減速靠站，亦應減速行駛避讓該公車先行，
    不能因此違反規定任意行駛於禁行機車道上，受處分人為求
    一時便捷，竟未在慢車道上跟隨其他機車後方前進，而逕行
    行駛在禁行機車道上，以圖超越其他機車快速前進，就本件
    違規有可歸責之原因甚明，不能僅因慢車道上有公車停靠或
    行駛而得免責。受處分人確有前開駕駛機車不在規定車道行
    駛之違規事實，原處分機關據以裁處受處分人罰鍰新台幣（
    下同）600元，並記違規點數1點，核無不當，本件聲明異議
    為無理由，應予駁回等語。
二、抗告意旨略以：西園路2段為來回各2線快車道及1線慢車道
    ，禁行機車道則在內側車道，與慢車道至少有3公尺以上之
    距離，抗告人所騎之機車則在外側快車道，由相片可知，機
    車距離禁行機車道還有一段距離，不能因警察指其為禁行機
    車道即為禁行機車道，警察也會犯錯，應有科學客觀證據，
    始能令抗告人心服云云。
三、按汽車駕駛人駕駛機器腳踏車爭道行駛，不在規定車道行駛
    者，處新臺幣(下同)600 元以上1800元以下罰鍰，又汽車駕
    駛人有第45條之情形者，除依原條款處罰鍰外，並記違規點
    數1點，道路交通管理處罰條例第45條第13款、第63條第1項
    第1款分別定有明文。次按機器腳踏車行駛之車道，應依標
    誌或標線之規定行駛，無標誌或標線者，在未劃分快慢車道
    之道路，得在最外側2車道行駛，道路交通安全規則第99條
    第1項第1款亦載有明文。
四、經查:
  (一)抗告人甲○○駕駛車號NT7-432號重型機車，於前揭時、地
    ，因「機器腳踏車，不在規定車道行駛」之違規，為警拍照
    採證後逕行舉發等情，有採證照片附卷可稽，觀之採證照片
    ，抗告人駕駛機車行駛於內側第1車道，其上繪設有「禁行
    機車」之禁制標字，依客觀科學證據所示，足認抗告人當時
    確有未依規定行駛在禁行機車之內側快車道上無誤。抗告人
    雖以前詞置辯，惟按「禁行機車」標字，係用以告示本車道
    禁止機器腳踏車通行，此觀道路交通標誌標線號誌設置規則
    第178條規定甚明，故上開路段係全線禁止機車行駛無疑。
    次按人民違反法律上之義務而應受行政罰之行為，法律無特
    別規定時，雖不以出於故意為必要，仍須以過失為其責任條
    件；但應受行政罰之行為，僅須違反禁止規定或作為義務，
    而不以發生損害或危險為其要件者，推定為有過失，於行為
    人不能舉證證明自己無過失時，即應受處罰，大法官釋字第
    275號解釋著有明文。而標誌、標線、號誌之設置目的，在
    於提供車輛駕駛人及行人有關道路路況之警告、禁制、指示
    等資訊，以便利行旅及促進交通安全，道路交通標誌標線號
    誌設置規則第2條定有明文，抗告人既經考領合格駕駛執照
    ，並駕駛機車參與道路交通，自應對道路上設置之所有標誌
    、標線、號誌加以注意，並確實遵守，以維自身及其他用路
    人之安全，且機車本應行駛於外側車道，遇有公車上、下乘
    客擋住車道，即應暫待循序前進，不能藉詞違規，抗告人捨
    此不由，改駛禁行機車之車道繞行，危及道路行車安全，其
    有可歸責之事由甚明。
  (二)況依卷附採證照片所示可知，當時抗告人騎乘之機車右方另
    有其他機車正常行駛於非禁行機車道上，衡情一般機車騎士
    應可行駛於其應行車道上，抗告人並無事實上不能遵守前開
    規定之情形可言，是其確有騎乘機車行駛禁行車道之違規事
    實甚明，且難認有何須駛入禁止機車行駛車道始能避免自己
    或他人生命、身體或財產上危險之緊急情況存在，抗告人竟
    圖一時之便，駕駛機車闖入禁行機車之車道，縱非故意，亦
    難謂無過失，抗告人復不能舉證證明自己無過失，揆諸上揭
    說明，即應受處罰。
  (三)綜上所述，抗告人違規事證明確，原處分機關援引前開規定
    對抗告人裁處罰鍰600元，並記違規點數1點，於法並無不合
    ，原審亦同此認定，而駁回抗告人於原審之聲明異議，經核
    並無違誤。抗告人猶執陳詞，空言否認有行駛禁行機車道之
    違規，要屬卸責之詞，依前揭說明，本件抗告為無理由，應
    予駁回。
五、據上論斷，應依道路交通案件處理辦法第26條，刑事訴訟法
    第412條，裁定如主文。
中    華    民    國    98    年    9    月    30    日
            刑事第十六庭審判長法  官  溫耀源
                              法  官  許增男
                              法  官  王敏慧
以上正本證明與原本無異。
不得再抗告。
                              書記官  丁淑蘭
中    華    民    國    98    年    9     月    30    日


司法院資訊處製作；財團法人民間司法改革基金會備份。
